臺灣雲林地方法院小額民事判決
111年度六小字第5號
原      告  鄧鈞耀  
被      告  鐘松林  

上列當事人間損害賠償事件，原告提起刑事附帶民事訴訟（110
年度六簡附民字第7 號），由本院斗六簡易庭移送前來，於民國
111年4月28日言詞辯論終結，本院判決如下：
    主  文
原告之訴及假執行之聲請均駁回。
訴訟費用新臺幣1,000 元由原告負擔。
    事  實  及  理  由
壹、程序事項
　　按訴狀送達後，原告不得將原訴變更或追加他訴，但請求之
    基礎事實同一、擴張或減縮應受判決事項之聲明者，不在此
    限；上開規定於簡易訴訟程序適用之；第436 條之規定，於
    小額程序準用之，民事訴訟法第255 條第1 項第2 款、第3 
    款、第436 條第2 項、第436 條之23分別定有明文。查本件
    原告起訴聲明原為：被告應給付原告新臺幣（下同）1 萬元
    ，及自起訴狀繕本送達翌日起至清償日止，按年息5%計算之
    利息等語（見附民卷第1 頁），嗣於民國111 年1 月17日具
    狀擴張請求之金額為3 萬6,730 元（見本院卷第20頁），原
    告上開所為，經核與前揭規定相符，應予准許。
貳、實體事項
一、原告起訴主張：緣被告於109 年1 月間，為搭建其子位於雲
    林縣○○市○○○路00○0 號住處之遮雨棚，明知未經毗鄰之雲林
    縣○○市○○○路00巷0 號建物所有權人即本件原告同意，竟基
    於毀損他人物品之犯意，僱用不知情之工人在原告住處牆壁
    （下稱系爭牆面）及磁磚鑽孔後，架設支架鎖進螺絲俾支撐
    固定遮雨棚之排水槽，致減損磁磚之美觀及防水功能，足生
    損害於原告。原告為維修系爭牆面上之磁磚，支出3,170 元
    修復費用，復依原告104 年度綜合所得稅資料可知原告每日
    工資約2,712 元，而本件被告毀損系爭牆壁乙案，業經原告
    耗費4 日前往警察局問案，另耗費1 日找尋維修廠商，此部
    分請求被告賠償人力工資費用1 萬3,560 元（計算式：2,71
    2x5=13,560元）；又，原告本無求償之意，因遭被告家人1 
    男2 女共3 人圍而面斥原告大驚小怪，並與原告發生爭吵，
    毫無認錯或道歉之意，且被告僅將系爭牆面因鑽孔所生之裂
    縫以矽氧樹脂填補，並未恢復原狀，令原告難過心痛，爰請
    求被告賠償精神耗損費2 萬元等語。並聲明：㈠被告應給付
    原告3 萬6,730 元，及自起訴狀繕本送達翌日起至清償日止
    ，按年息5%計算之利息。㈡前項聲明，原告願供擔保，請准
    許宣告假執行。㈢訴訟費用由被告負擔。
二、被告答辯則以：原告告知被告因其僱工搭建遮雨棚（含支架
    ，下同）損壞系爭牆面後，被告即聯繫工人於隔日前往施工
    ，並依原告之指示拆除已搭建之遮雨棚，並將為固定遮雨棚
    留在系爭牆面上之螺絲孔以水泥及矽氧樹脂填滿修復。又系
    爭牆面另存在非本次搭建遮雨棚所造成之通風孔洞，原告要
    求被告於拆除遮雨棚時順便將該通風孔洞覆蓋填滿，被告亦
    不計較多支出費用，旋即應允照做，足證被告係依原告之指
    示將系爭牆面恢復原狀，原告自無再僱工修繕之必要，若原
    告有自行僱工施工之情事，除應說明其必要性外，亦應提出
    相關收據為證。至原告請求精神慰撫金乙節，依民法第195 
    條規定，被告裝設遮雨棚損害系爭牆面，係侵害原告之財產
    法益，並非該條所列示之人格法益，被告自不得請求精神慰
    撫金；又其前往警局、諮詢律師欲以訴訟程序主張權利所需
    付出之成本，亦無向被告請求之理等語，資為抗辯。並聲明
    ：㈠駁回原告之訴及其假執行之聲請。㈡訴訟費用由原告負擔
    。㈢如受不利之判決，願供擔保請准宣告免為假執行。
三、本院之判斷：
    原告主張前述事實，除下列爭點外，業據其提出順隆建材行
    估價單、104 年度綜合所得稅核定資料清單等件為證（見本
    院卷第22頁、第23頁），經本院依職權調取本院斗六簡易庭
    110 年度六簡字第225 號刑事案件卷宗核閱無訛，應可認定
    原告之主張為真實。然原告復主張其因被告所為上開侵權行
    為致系爭牆面受損，並據此請求被告賠償修復費用、人力工
    資費用及精神慰撫金等語，則為被告所否認，並以上揭情詞
    置辯，故本件兩造爭執核心應為：原告請求被告賠償修復費
    用3,170 元、人力工資費用1 萬3,560 元、精神慰撫金2 萬
    元，有無理由？均詳如後述。
㈠、系爭牆面修復費用3,170 元：
　　查原告請求被告賠償系爭牆面之修復費用3,170 元，固據提
    出順隆建材行估價單1 紙（分別記載磁磚、運費、工資、粉
    刷、填縫等項目）為證（見本院卷第22頁），對此被告辯稱
    其僱工以矽氧樹脂及水泥填補系爭牆面之孔洞及裂縫，故系
    爭牆面業經回復原狀等語，業據其提出現場施工照片5 幀及
    錄音光碟暨譯文為證（見本院卷第26頁至第27頁、第39頁至
    第42頁反面），而該對話錄音光碟暨譯文於111 年4月28日
    本院審理時當庭勘驗，該對話錄音光碟核與原告所提之譯文
    大致一致（見本院卷第47頁），觀諸該錄音譯文：「鐘（即
    被告之次子鐘仁蔚）：這確實是我們不對，但是你說的修復
    的方式，我們剛剛就一直在爭論…；原告：阿如果我是法官
    、警察，也才會跟他講了，阿你要恢復原狀，阿其實表面上
    說要恢復原狀，【你不可能百分之百恢復原狀】。鐘：對啦
    。原告：就是說，你做的那麼小一個洞是不是要清，譬如說
    熱漲冷縮、下雨的時候…打那幾個洞我真的…過幾年又不知道
    會變怎樣。鐘：我們剛剛、剛剛講的修復的方式…；原告：
    阿你相片…；賴（即被告之次媳賴紫岑）：【你要的就是把
    它水泥整個封補起來這樣就對了】？鐘：就是補起來，整個
    表面把他接起來這樣子嘛齁？原告：【對，就這樣一條，對
    不對，就是封得怎麼樣】。鐘：有涉及到的寬度，齊寬這樣
    。原告：不要像補破洞那樣，你到補起來，阿我是說稍微、
    那個這樣子…。張：面積大一點。鐘：整齊一點。」…「鐘：
    【這樣講好了，那個牆壁用水泥封條對不對】，那下面那個
    洞，就是我們剛剛一直在爭執的那個洞啦…；原告：【對對
    對】，那個也請你幫我補起來；鐘：確定齁？原告：【對，
    確定。】因為那是有爭議的，對不對，你一直說…那不是你
    們…；鐘：對阿，我們講的是事實阿，我們不會去為了那個
    東西去跟你爭執。原告：對啦。賴：我們都已經打算幫你上
    面封起來，怎麼會為了那個洞去爭執。鐘：對啦。沒差在那
    個。賴：問題是那個洞就是不是我們用的，我們不能負責。
    原告：我不知道啦，我不知道啦，因為…；賴：對阿，你不
    知道，我們也不知道，你知道嗎？鐘：但是我們確定的是，
    那個洞不是我們弄的。原告：【反正你就一包水泥對不對，
    你買了嘛，如果是去買一包水泥才幾百塊，阿你就用那個沙
    子，用一用對不對】…；賴：那你就這樣跟我們說就好了啊
    。鐘：沒啦，一樣都是一個工啦。原告：【對啦，我的意思
    就是這樣子啦】。鐘：一樣都是一個工啦。」…「原告：【
    對啦，阿我的意思反正你就是請一天工齁】。鐘：就變成說
    ，也就是處理好，完備了之後，再約。原告：阿那個水泥工
    在做的時候對不對，我、他有樓梯嘛，阿你跟他講，他有樓
    梯嘛好不對，他一定要上去嘛，那我順便上去、上去拍個照
    這樣子，我就是上去看一下。賴：不是阿，都已經決定要封
    起來了，為什麼要拍那個照給你。原告：那就這樣子，妳約
    個時間啦。賴：對阿，阿水泥都要這樣封起來了，為什麼還
    要拍那個洞呢？鐘：應該是說封好之後吧？原告：對。鐘：
    就是封好之後，好了就好了，對阿。原告：好啦，就是拜託
    啦，現在就變成是我要跟妳拜託拜託了，幫我補好，讓我心
    裡面安心，這樣就好了，對不對，畢竟我也不想找這個麻煩
    ，對不對。」等語，可見兩造已達成系爭牆面修復方式，並
    未談到更換磁磚，而觀諸被告所提出之現場施工照片5 幀，
    被告確實以矽氧樹脂及水泥填補系爭牆面之孔洞及裂縫，則
    原告請求被告賠償系爭牆面之修復費用3,170 元，並無理由
    。
㈡、人力工資費用1 萬3,560 元：
　　原告復主張其因上揭刑事案件赴警察局接受警詢4 次，並耗
    費1 日用以找尋維修系爭牆面之廠商，故據此請求被告應賠
    償其耗費5 日之人力工資1 萬3,560 元等語。惟查，原告此
    部分之支出係為保護其訴訟上之權益所支付之相關成本，與
    被告不法侵害原告財產之侵權行為事實間，並無相當因果關
    係存在，且人民因調解、訴訟所花費時間、勞力及金錢，不
    可一概認屬他方應賠償之損害，蓋原告循調解、訴訟程序解
    決糾紛、維護自身權益，本需耗費相當勞費，他方應訴亦有
    勞費支出，此為法治社會解決私權紛爭制度設計所不得不然
    ，故雙方勞費支出除法律另有規定外，本應由各當事人自行
    承擔，尚難向他方請求損害賠償。是原告請求被告應賠償其
    耗費5 日之人力工資費用1 萬3,560 元等語，難認有據，不
    應准許。
㈢、精神慰撫金2 萬元：
　　原告又主張系爭牆面受損致其難過心痛，且被告及其家人毫
    無悔意，並與其發生爭吵，據此請求被告應賠償精神慰撫金
    2 萬元等語。惟按非財產上損害賠償之請求，須以行為人之
    不法侵害行為，侵害被害人之身體、健康、名譽、自由、信
    用、隱私、貞操等權利，或其他人格法益而情節重大等為其
    成立要件，故因財產權、財產利益被侵害所衍生之非財產上
    損害，本即不在立法明文允許請求精神慰撫金之列，縱令該
    等侵害財產權或財產上利益之行為之反射結果，間接導致精
    神上之損害，被害人亦不得據以請求非財產上之損害賠償。
    查本件原告精神慰撫金2 萬元之損害等語，惟依上揭說明，
    本件原告僅係財產權益有所受損，並非人格權遭受損害，自
    無由請求被告賠償精神慰撫金損失，故原告此部分請求亦屬
    無據，不應准許。
四、綜上所述，原告依侵權行為之法律關係，聲明請求被告應給
    付原告3 萬6,730 元，及自起訴狀繕本送達翌日起至清償日
    止，按年息5%計算之利息等語，為無理由，應予駁回；又其
    聲明願供擔保請求准予宣告假執行等語，已失其依據，應併
    予駁回。
五、本件事證已臻明確，兩造其餘攻擊防禦方法及證據，核與判
    決之結果不生影響，爰不一一論列，併此敘明。
六、本件係經本院刑事庭以裁定移送前來，依刑事訴訟法第504
    條規定，本免納裁判費，然就原告於首開聲明擴張部分，非
    屬刑事附帶民事之範圍，依法仍應徵收裁判費，爰依職權定
    本件訴訟費用為1,000 元（即第一審裁判費），是關於上開
    訴訟費用負擔，應由原告負擔，並諭知如主文第2項所示。
中    華    民    國    111   年    5    月     16   日
                  斗六簡易庭      法  官  温文昌
上列為正本係照原本作成。
如不服本判決，應於送達後20日內，以判決違背法令為理由，向
本院斗六簡易庭提出上訴狀並表明上訴理由（上訴理由應記載原
判決所違背之法令及其具體內容、依訴訟資料可認為原判決有違
背法令之具體事實）。如於本判決宣示後送達前提起上訴者，應
於判決送達後20日內補提上訴理由書（須按他造人數附繕本）。
中　　華　　民　　國　　111 　年　　5 　　月　　17　　日
                                   書記官  林雅菁